臺北高等行政法院裁定
                                       110年度停字第98號
聲  請  人　義大利商日立軌道交通號誌系統股份有限公司


代　表　人　高書明 GABRIEL KOE SOO BENG

訴訟代理人　林繼恆　律師
            陳昶安　律師
            黃祈綾　律師
相  對  人　臺北市政府捷運工程局機電系統工程處

代　表　人　蘇瑞文
上列當事人間因政府採購法事件，聲請人聲請停止原處分之執行
，本院裁定如下：
    主  文
聲請駁回。
聲請訴訟費用由聲請人負擔。
    理  由
一、按原處分或決定之執行，除法律另有規定外，不因提起行政
    訴訟而停止。於行政訴訟起訴前，如原處分或決定之執行將
    發生難於回復之損害，且有急迫情事者，行政法院亦得依受
    處分人或訴願人之聲請，裁定停止執行。但於公益有重大影
    響者，不在此限。停止執行之裁定，得停止原處分或決定之
    效力、處分或決定之執行或程序之續行之全部或部份，行政
    訴訟法第116條第1項、第3項、第5項分別定有明文。核此停
    止執行制度係鑑於我國對於行政處分之執行，原則上不因提
    起行政救濟而停止。例外允許停止執行，則以其執行具有將
    發生難於回復之損害、急迫之積極要件，並無於公益有重大
    影響等消極要件，始得為之，以避免行政處分之相對人或法
    律上利害關係人因行政救濟所得確保之個人權利或法律上利
    益無從回復。至所謂「難於回復之損害」，係指其損害不能
    回復原狀，或不能以金錢賠償，或於一般社會通念上，如為
    執行可認達到回復困難之程度而言；所謂「急迫情事」，則
    指須有避免難以回復損害之急迫必要性而言。聲請人並應就
    構成上述停止執行之要件事實負其釋明之責。倘停止執行之
    聲請，經審查結果，於上揭法定要件欠缺其一，乃屬要件不
    備，即應駁回。（最高行政法院109年度裁字第1126號裁定
    意旨可資參照）
二、事實經過：
㈠、相對人辦理「臺北捷運環狀線北環段及南環段機電系統、自
    動收費系統及軌道工程」採購案（下稱系爭採購案），預算
    金額為新臺幣（下同）255億1911萬1419元，於民國110年5
    月5日公告公開招標，以最有利標為決標方式，聲請人為投
    標廠商之一。嗣相對人以110年9月2日北市機物字第1106005
    5782號函通知聲請人，表示系爭採購案於110年8月25日召開
    評選會議，評選結果以序位第一，經評選委員過半數決定「
    法商阿爾斯通運輸股份有限公司/巴西商艾斯通運輸股份有
    限公司/中鼎工程股份有限公司共同投標廠商」（下稱阿爾
    斯通團隊）為最有利標廠商，並於110年9月1日以決標金額
    255億1500萬5元，決標予阿爾斯通團隊（下稱原處分），請
    聲請人儘速依投標須知辦理押標金文件領回事宜。
㈡、聲請人不服相對人將系爭採購案決標予阿爾斯通團隊之決定
    ，提出異議，並請求相對人暫停系爭採購案後續程序之進行
    。之後，聲請人認為依投標須知第83條得標廠商應於決標次
    日起30日內與相對人簽訂契約之規定，相對人應於110年9月
    30日前與阿爾斯通團隊簽約而情事急迫，依行政訴訟法第11
    6條第3項規定，向本院聲請停止原處分之執行。
三、聲請意旨略以：
㈠、系爭採購案的評選委員之一陳嘉文，是臺北大眾捷運股份有
    限公司環運處廠長，曾經就聲請人為得標廠商的另件採購案
    工程，要求聲請人執行該採購案工程契約範圍外之工作，並
    在該採購案工程110年7月8日重要議題討論會中，表達若聲
    請人拒絕配合將影響未來的投標案等影響聲請人公平參與系
    爭採購案之言論，聲請人因考量契約立場乃予拒絕。可以合
    理推論，陳嘉文除報復性故意對聲請人評定較差分數外，也
    不當影響其他評選委員心證，是本件之評選過程及結果顯然
    偏頗，難期公平，已違反政府採購法第6條規定，構成同法
    第48條第1項第2款應不予決標之情形，原處分之合法性顯有
    疑義。
㈡、聲請人是今年度金路獎提名之優良廠商，對於另件採購案的
    履約紀錄良好，於系爭採購案之評選，有相當之優勢，加上
    聲請人與阿爾斯通團隊的序位分數差異甚小，倘陳嘉文公正
    評分，或去除他的不公正評分，評選結果應係聲請人為得標
    廠商。本件因相對人作成違法之原處分，造成聲請人損害達
    44億8851萬餘元（以系爭採購案預算金額255億餘元，加擴
    充環狀線第三階段預算金額193億餘元，計448億餘元，以營
    造業平均淨利率百分之10計算，即為44億餘元），日後原處
    分經認定違法而撤銷後，賠償金額過鉅，應視為難於回復之
    損害。且一旦相對人與阿爾斯通團隊簽約，極可能因阿爾斯
    通團隊已經開始履約，法律關係愈趨複雜，而聲請人因承作
    系爭採購案所預期獲得之利益，將永久喪失，顯有急迫且必
    要之情。況暫停簽約72日於公益無重大影響。
㈢、另外，依美國司法部官方新聞稿，指出阿爾斯通團隊成員之
    一法商阿爾斯通運輸股份有限公司（簡稱ALSTOM公司）在10
    4年及109年間，經美國偵查單位查出有以行賄政府官員方式
    取得標案之不法行為，經判罰繳納美金7.723億元刑事罰金
    ，ALSTOM公司多名高階經理人亦因涉及在印尼行賄被起訴，
    甚至入獄服刑，依WTO政府採購協定第8條第4項規定，相對
    人應拒絕ALSTOM公司為投標廠商，其評選決標予阿爾斯通團
    隊，確實存在明顯瑕疵等語。
四、經查：
㈠、行政處分之合法性顯有疑義，是指該行政處分之違法係明顯
    、不待調查即得認定者，即該行政處分有一望即知之顯然違
    法，始足當之；若行政處分須經審查始能得知是否違法，即
    不屬之。原處分評選阿爾斯通團隊為系爭採購案之最有利標
    廠商，並決標予阿爾斯通團隊之過程及結果，是否有因評選
    委員偏頗、不公之言行，抑或依法應拒絕ALSTOM公司為共同
    投標廠商等違法瑕疵，依形式外觀審查，並無一望即知之顯
    然違法存在。聲請人所執原處分合法性顯有疑義乙事，經核
    尚待實質調查、審理認定才能判斷，無法僅憑聲請人所述情
    形，逕以認定原處分之合法性顯有疑義，而達聲請人本案權
    利存在蓋然性甚高，無庸考量保全必要性，即應予暫時權利
    保護之程度。
㈡、行政訴訟法第116條第3項所定之停止執行，其立法意旨在於
    避免行政處分之相對人或法律上利害關係人，因行政救濟所
    得確保之個人權利或法律上利益無從回復為目的，故所謂原
    處分或決定之執行將發生難於回復之損害，係指受處分相對
    人或法律上利害關係人自身直接受有難於回復損害之情形。
    本件係政府採購事件，聲請人為投標廠商，其終局目的無非
    在於與相對人就系爭採購案訂立採購契約，以獲取經濟上之
    利益，而其未能參與系爭採購案之工程，主要係無法獲得締
    約參與工程可得預期之契約利益，然相對亦得免除因承作工
    程所需之成本支出，此對聲請人現有之營運或財產，難認有
    何立即、現實之損害。又聲請人所稱因未能承作系爭採購案
    所喪失之履約利益即利潤損失，乃係將來可預期之經濟收入
    減少，核屬期待權之損害，損害賠償範圍係回復至採購契約
    被履行完成之應有狀態，即仍待有未來積極給付行為，聲請
    人始有履約利益可言，縱系爭採購案之工程日後因阿爾斯通
    團隊履約完成，或原處分經行政法院認雖屬違法，但其撤銷
    或變更於公益有重大損害，而仍由阿爾斯通團隊繼續履約，
    致不能回復至系爭採購案決標前之原狀，仍得以金錢賠償聲
    請人所受之財產上損害，金額計算上亦非顯有困難，實難認
    本件日後會發生損害難於回復之情事。再者，日後如經行政
    爭訟程序，由申訴審議機關或行政法院審認聲請人之主張為
    有理由而撤銷原處分，亦僅相對人應否負國家賠償之責任，
    聲請人主張原處分執行結果，其損害將高達44億餘元，金額
    過鉅，造成國庫重大之負擔云云，然國家賠償責任係以國家
    總體財政為最終擔保，相對人如依法應負國家賠償責任，尚
    不虞無從賠償之問題，自不屬行政訴訟法第116條第3項前段
    所稱之「難於回復之損害」，核與前揭停止執行之要件不符
    ，聲請人據此理由聲請停止執行云云，委不足取。
㈢、另聲請人主張相對人一旦與阿爾斯通團隊簽約，後續因契約
    履行致法律關係愈趨複雜，聲請人之履約利益將永久喪失而
    有急迫部分，查原處分之違法尚未達顯然程度，猶待本案行
    政爭訟程序進行調查始得明確，又聲請人主張所受之損害，
    係履約利益，屬將來期待權之損害，乃計算上非顯有困難之
    財產上損害，並非不能以金錢賠償，均如前敘，而政府採購
    法之公開招標制度，本即應由多數廠商參與投標，開標時除
    所有競標廠商投標均未符招標文件之條件外，否則均將產生
    其中一廠商得標，其他廠商未能得標之當然結果，本件阿爾
    斯通團隊得標，聲請人因此未能得標，此乃系爭採購案決標
    後之必然結果，尚難單憑此事實狀態，遽謂本件有急迫情事
    。
㈣、據上說明，聲請人聲請原處分之停止執行，與行政訴訟法第
    116條第3項規定之要件不合，無從准許。至於該項但書「於
    公益有重大影響」之規定，須已合致於該項前段之停止執行
    要件者，始須再予考量是否該當，若屬該當，仍不應准許停
    止執行。本件既已不合於該項前段規定之要件，則聲請意旨
    關於本件停止執行對公益並無重大影響之主張，核與本件認
    定已無影響，自無再予論斷之必要。
五、綜上所述，聲請人聲請停止原處分之執行，核與行政訴訟法
    第116條第3項所定要件未合，不應准許。從而，本件聲請為
    無理由，應予駁回。
六、依行政訴訟法第104條，民事訴訟法第95條、第78條，裁定
    如主文。
中　　華　　民　　國　　110　 年　　9　　 月　　28　　日
　　　　　　　　　　臺北高等行政法院第五庭
                          　　審判長法  官　蘇嫊娟
                                    法  官　魏式瑜
                                    法  官　劉正偉
上為正本係照原本作成。
如不服本裁定，應於送達後10日內向本院提出抗告狀（須按他造
人數附繕本）。
中　　華　　民　　國　　110　 年　　9　　 月　　28　　日
　　　　　　　　　　　　　　　　　　書記官　鄭聚恩